【裁判字號】    89,訴,1285
【裁判日期】    900223
【裁判案由】    違反藥事法
【裁判全文】
臺灣桃園地方法院刑事判決                        八十九年度訴字第一二八五號
    公  訴  人  臺灣桃園地方法院檢察署檢察官
    被      告  甲○○
右列被告因違反藥事法案件，經檢察官提起公訴（八十九年度偵字第七０八三號），
，本院判決如左：
    主      文
甲○○輸入禁藥，處有期徒刑陸月，緩刑年。
    事      實
一、甲○○為在泰國經商之人士，因經常往返台灣與泰國二地之便，竟受其泰國友人
    之託，應允為之攜帶如附表編號一所示含有 Phentermine成分（按該等成分為安
    非他命類藥品，業經行政院衛生署於六十九年十二月八日以衛署藥字第三０一一
    二四號公告為禁止使用之藥品，屬藥事法第二十二條第一款之禁藥）及如附表編
    號二至編號六所示未經申請核准輸入並發給藥品許可證之分別含有Diazepam成分
    及不明成分（按該等藥品，需經申請中央衛生主管機關查驗登記，經核准發給藥
    品許可證後，始得由藥品許可證所有人及其授權者輸入，如未經申請核准並發給
  藥品許可證而擅自輸入，即屬於藥事法第二十二條第二款前段之禁藥）之禁藥返
    台，擬轉交該友人之妹妹服用。同年九月十三日，甲○○將該泰國友人所交付之
    上開禁藥以塑膠袋、塑膠罐包裹，藏置於托運行李內，自泰國曼谷搭乘長榮航空
    公司ＢＲ二０二號班機回國而擅自輸入該各類禁藥。嗣旋於是日晚間十時三十分
    許，在中正機場入境時，在該機場入境旅客行李檢查室第十四號免報稅，為財
    政部臺北關稅局稽查組執勤關員檢查行李時查獲，並扣得如附表所示之各類禁藥
    。
二、案經財政部臺北關稅局移送臺灣桃園地方法院檢察署檢察官偵查起訴。
    理      由
一、訊據被告甲○○，坦承受其泰國友人之託，未經申請核准即自泰國為之攜帶如事
    實欄所示之各類藥品並於前揭時返抵台灣，擬轉交該友人之妹妹服用等情不諱，
    並有如附表所示之各類藥物扣案可稽暨被告之中華民國入境旅客申報單影本、臺
    北關稅局扣押貨物、運輸工具收據及搜索筆錄影本在卷為憑。扣案之藥品經送請
    行政院衛生署藥物食品檢驗局檢驗結果，分別檢出有如附表所示之成分，此有該
    局八十八年十一月二十二日藥檢壹字第八八一六九０七號檢驗成績書影本一份附
    卷足佐。其中含有Phentermine等成分之藥品，業經行政院衛生署於六十九年十
    二月八日以衛署藥字第三０一一二四號公告為禁止使用之藥品，屬藥事法第二十
    二條第一款所稱之禁藥，有卷附行政院衛生署八十八年十一月二十九日衛署藥字
    第八八０七二九二八號函影本各一紙可參。再如附表所示之Diazepam等成分及不
    明成分之藥品，需經申請中央衛生主管機關查驗登記，經核准發給藥品許可證後
    ，始得由藥品許可證所有人及其授權者輸入，如未經申請核准並發給藥品許可證
    而擅自輸入，即屬於藥事法第二十二條第二款前段之禁藥。查該等藥品既係欲轉
    交其泰國友人之妺妺服用，顯見被告所輸入之上開藥品非其所隨身攜帶專供自用
    之藥品，被告又未經申請核准並發給藥品許可證而擅自輸入上開含有Diazepam成
    分及不明成分之藥品，該等藥品自係屬藥事法第二十二條第二款前段之禁藥。至
    其雖辯稱僅知該各類藥品為減肥藥，並不知為禁藥云云。但查，國內媒體早對泰
    國減肥藥含有安非他命及禁藥成分並經明令公告禁止輸入之事廣為報導，業已蔚
    為公知之事實，被告焉有不知之理？抑且，被告出入國門之次數極為頻繁，有其
    入出境紀錄在卷可憑，對於入境通關手續當已知之甚稔，因之，其就自國外攜帶
    藥品入境依規定均應申報，要屬了然於胸，是以復徵之被告將如附表所示之各類
    藥品置於行李中，未加口頭或書面申報，即行通關，顯係企圖闖關逃避檢查之情
    ，甚為灼然，由是益徵被告明知扣案之藥品均屬禁藥乙節，狀至顯明。其辯稱不
    知為禁藥云云，乖違事理，核屬卸責之詞，不足採信。又查，該等藥品雖係泰國
    友人託被告攜返台灣，惟該泰國人對我國法令未必均能深悉嫻熟，況該各類藥品
    在泰國係屬合法藥品，職是，自未能謂該泰國人亦認識該藥品在台灣係屬禁藥而
    指其與被告有輸入禁藥之犯意連絡，應予敘明。末查，被告於警訊僅供承該藥品
    係受人託帶返台，欲轉交他人，於本院調查、審理時則承明係欲帶返轉交該人之
    妹妹服用等語，顯無任何證據可認定被告係意在轉售牟利。公訴人指稱被告係欲
    輸入國內販售牟利云云，尚屬無據，再此敘明。綜述，本件事證明確，被告犯行
    洵堪認定，應依法論科。
二、核被告所為，係犯藥事法第八十二條第一項之輸入禁藥罪。爰審酌被告之素行、
    犯罪之動機、手段、所生之危害及犯罪態度等一切情狀，量處如主文所示之刑。
    末查，被告前未曾受有期徒刑以上刑之宣告，有臺灣高等法院被告全國前案紀錄
    表一份在卷可按。素行尚端，僅因顧及情誼，未便拂逆友人之故，短於思慮致罹
    刑章，經此刑之宣告後，應知所警惕，而無再犯之虞，本院因認對其所宣告之刑
    ，以暫不執行為適當，爰併諭知緩刑三年，以啟自新。
三、如附表所示之禁藥，業經財政部臺北關稅局為沒入之處分，此有財政部臺北關稅
    局八十九年七月五日八九乙字第一一五八號處分書影本一紙在卷可憑，爰不另為
    沒收之諭知。
據上論斷，應依刑事訴訟法第二百九十九條第一項前段，藥事法第八十二條第一項，
刑法第十一條前段、第七十四條第一款，判決如主文。
本案經檢察官胡樹德到庭執行職務。
中      華      民      國    九十      年      二      月    二十三    日
                              臺灣桃園地方法院刑事第三庭
                                  法  官  蔡榮澤
右正本證明與原本無異。
如不服本判決，應於判決送達後十日內向本院提出上訴狀( 應附繕本 )，上訴於
臺灣高等法院。
                                    書記官   劉德壽
中        華        民        國   九十   年   三   月    二    日
附錄本案論罪科刑法條全文：
藥事法第八十二條第一項：
製造或輸入偽藥或禁藥者，處七年以下有期徒刑，得併科新臺幣十五萬元以下罰金。
附表：
┌──┬─────────┬───┬─────────┬─────────┐
│編號│  外  觀          │數量  │所含禁藥成分      │  備註            │
├──┼─────────┼───┼─────────┼─────────┤
│一  │綠色蓋白色體膠囊  │1061g │Phentermine       │ 安非他命類藥品   │
├──┼─────────┼───┼─────────┼─────────┤
│二  │白色方形錠        │ 373g │Diazepam          │                  │
├──┼─────────┼───┼─────────┼─────────┤
│三  │粉紅色圓形糖衣錠  │ 267g │Diazepam          │                  │
├──┼─────────┼───┼─────────┼─────────┤
│四  │紫色圓形糖衣錠    │1138g │不明              │                  │
├──┼─────────┼───┼─────────┼─────────┤
│五  │藍色圓形糖衣錠    │ 527g │不明              │                  │
├──┼─────────┼───┼─────────┼─────────┤
│六  │綠色圓形錠        │ 520g │不明              │                  │
└──┴─────────┴───┴─────────┴─────────┘


司法院資訊處製作；財團法人民間司法改革基金會備份。
